臺灣高雄地方法院刑事判決　　　　　　　 96年度訴字第362號
公　訴　人　臺灣高雄地方法院檢察署檢察官
被　　　告　丙○○
　　　　　　　　　　（現於臺灣高雄第二監獄執行中）
上列被告因違反毒品危害防制條例案件，經檢察官提起公訴（95
年度偵字第8413號），本院判決如下：
    主  文
丙○○無罪。
    理  由
一、公訴意旨略以：被告丙○○基於幫助友人甲○○、乙○○施
    用毒品之概括犯意，自民國94年10月底某日起迄95年3 月15
    日止，由丙○○分別與甲○○、乙○○共同出資後，委由丙○○向真實姓名年籍不詳綽號「福哥」及「黑面」等成年男
    子購買新台幣（下同）2,000 元至10,000元不等金額之第一
    級毒品海洛因，再由丙○○分別與甲○○、乙○○平均分食
    ，而以此方式連續幫助甲○○、乙○○施用第一級毒品海洛
    因多次。嗣於95年3 月15日下午2 時許，甲○○為警在高雄
    市○○區○○街1 巷巷口查獲，並當場扣得其所持有之第一
    級毒品海洛因1 小包，嗣甲○○供出上開毒品係丙○○甫於
    同日下午1 時40分許，在甲○○位於高雄市○○區○○街16
    1 號附51住處所交付，員警即循線於同日下午4 時許，在丙○○位於高雄市○○區○○街161 之37號附2 之居所，經丙○○同意搜索後，在該址房間床下、客廳天花板及廚房內，
    共扣得第一級毒品海洛因5 包、注射針筒4 支、塑膠止血帶
    2 條、塑膠吸管1 盒、竹製研磨器1 組及行動電話2 支。因
    認被告涉犯毒品危害防制條例第10條第1 項幫助施用第一級
    毒品罪嫌。
二、按犯罪事實應依證據認定之，無證據不得認定其犯罪事實；
    不能證明被告犯罪者，應諭知無罪之判決，刑事訴訟法第15
    4 條第2 項、第301 條第1 項分別定有明文。次按所謂認定
    犯罪事實之證據，無論其為直接或間接證據，均須達於通常
    一般人均不致有所懷疑，而得確信其為真實之程度，始得據
    為有罪之認定，若其關於被告是否犯罪之證明未能達此程度
    ，而有合理性懷疑之存在，致使無法形成有罪之確信，根據
    「罪證有疑、利於被告」之證據法則，即不得遽為不利被告
    之認定（最高法院29年上字第3105號、40年臺上字第86號、
    76年臺上字第4986號判例意旨參照）。另按公訴案件犯罪事
    實之蒐集，及提起公訴後，對犯罪事實之舉證責任及指出證
    明之方法，均屬公訴人之職責，原則上法院僅於當事人之主
    張及舉證範圍內進行調查證據，其經法定程序調查之結果，
    認已足以證明犯罪事實時，始得為犯罪事實之認定，若其為
    訴訟上之證明，於通常一般人仍有合理之懷疑存在，尚未達
    於可確信其真實之程度者，在該合理懷疑尚未剔除前，自不
    得為有罪之認定。又施用毒品者，其所稱向某人購買之供述
    ，須補強證據以擔保其供述之真實性，始得採為論罪之依據
    ，因施用毒品者供出毒品來源，因而破獲者，法律規定得減
    輕其刑，其有為偵查機關誘導，或為邀輕典而為不實之陳述
    之可能，其供述之真實性自有合理之懷疑。又若毒品購買者
    之供述證據，本身已有重大瑕疵，依嚴格證明之法則，苟已
    無法憑為犯罪事實之認定時，自無再論補強證據之必要（最
    高法院94年度台上字第5792號判決意旨參照）。
三、公訴人認被告丙○○涉犯毒品危害防制條例第10條第1 項幫
    助施用第一級毒品罪嫌，無非係以被告之供述、證人甲○○
    、乙○○之證述、搜索扣押筆錄暨扣押物品目錄表1 份、照
    片2 幀、法務部調查局鑑定通知書1 紙及扣案之海洛因5 包
    等為其主要論據。訊據被告固不否認於前揭時、地為警查獲
    ，並當場扣得海洛因5 包、注射針筒4 支、塑膠止血帶2 條
    、塑膠吸管1 盒、竹製研磨器1 組及行動電話2 支之事實，
    惟堅詞否認有何公訴人所指幫助施用第一級毒品之犯行，辯
    稱：伊與甲○○、乙○○係共同出資購買毒品，因為這樣比
    較便宜，而去買毒品的時候，甲○○或乙○○都有與伊一起
    去向藥頭交錢及拿貨，只是因為藥頭是伊朋友，所以拿毒品
    時都由伊代表發言，但當時乙○○或甲○○都有在旁邊等語
    。
四、經查：
    (一)證人甲○○因施用第一級毒品海洛因，於95年3 月15日下
      午2 時許，在高雄市○○區○○街1 巷巷口為警查獲，並
      經警當場扣得其所持有之第一級毒品海洛因1 小包，嗣因
      證人甲○○之尿液經採集送驗後呈嗎啡陽性反應，故本院
      以95年度毒聲字第736 號裁定證人甲○○應送勒戒所觀察
      、勒戒，另上開扣案毒品海洛因經送驗後因確認係第一級
      毒品海洛因（如不含包裝袋，淨重0.1 公克），故亦經本
      院以95年度聲字第3517號裁定沒收銷燬等情，業據證人甲○○於本院審理中結證明確（本院卷第75頁參照），並有
      本院上開刑事裁定各1 份（本院卷第19、66、67頁參照）
      及臺灣高等法院被告前案紀錄表1 份在卷可稽（本院卷第
      21至23頁參照），證人甲○○施用第一級毒品之行為固可
      認定。惟就證人甲○○前揭所施用及扣案之毒品海洛因來
      源，證人甲○○於警詢中先係證述：伊遭警方所查獲之毒
      品海洛因，係伊於95年3 月15日下午1 時40分許，在高雄
      市○○區○○街某處以2,000 元向被告所購買，伊係自95
      年3 月初開始向被告購買海洛因，前後共10餘次，每次購
      買1,000 至2,000 元不等之金額，交易地點有時在高雄市
      三民區○○街與中華橫路口，有時在伊住處房間或窗口前
      ，伊都是先撥打門號0000000000、0000000000號行動電話
      與被告聯絡時間、地點後再交易毒品等語（警卷第7 、8
      頁參照）；嗣於偵查中則翻異前詞改稱：於警局時，係警
      察要伊指認扣案毒品係被告幫伊購買，警察騙伊只要指認
      被告，就會放伊回去等語（偵卷第7 、8 頁參照）；繼於
      本院審理中則證稱：伊認識被告，也曾與被告一起購買毒
      品，但伊未曾與被告共同出資購買毒品，也未曾向被告購
      買毒品，亦未曾要被告幫伊購買毒品，被告亦未曾交付毒
      品與伊，伊所施用之海洛因，包括伊於95年3 月15日下午
      2 時許在高雄市○○區○○街口為警查獲之海洛因，均係
      伊向黃榮吉所購買，伊於警詢中未曾陳稱毒品係向被告所
      購買，而偵查筆錄雖記載伊要被告幫伊購買毒品3 次，大
      約每個月購買1 次，但伊真意是警察要伊指認被告幫伊買
      毒品，但伊並沒有請被告購買毒品等語（本院卷第72至76
      頁參照）。是證人甲○○於警詢、偵查及本院審理中，就
      其所施用之海洛因來源、於前揭時地為警所扣案之海洛因
      來源、曾否與被告共同出資購買毒品、曾否託被告幫伊購
      買毒品、曾否向被告購買毒品、被告曾否交付伊毒品等節
      ，前後所述均大相逕庭，顯然迴異，其證述是否可採，已
      非無疑；復證人甲○○於偵查及本院審理中均堅指係員警
      要伊指認被告等語，則其於警詢中之陳述是否確係出於其
      自由意志陳述，是否具有任意性，所陳述內容是否確屬實
      情，亦均非無疑。從而，證人甲○○持有而遭查扣之第一
      級毒品海洛因1 小包，究係是向被告購買或委由被告購買
      或與被告同往向上手購買，既無其他證據足資認定，自難
      遽認上開扣案之第一級毒品海洛因1 小包確與被告有關，
      進而推認被告有為證人甲○○購買毒品而有幫助施用之犯
      行。再證人甲○○於95年3 月15日經查獲後採尿送驗，固
      呈嗎啡陽性反應，足資佐證證人甲○○於查獲採尿前24小
      時內某時確有施用第一級毒品海洛因，然證人甲○○之前
      述既大相逕庭，已如前述，不足採信，復無其他證據可證
      被告有幫助證人甲○○施用本次毒品之犯行，亦無從徒以
      證人甲○○之尿液有嗎啡反應，即認被告有幫助施用毒品
      事實。此外，遍查卷內並無證人甲○○有上開除外之施用
      毒品行為，被告自當無成立幫助施用毒品犯行之可能。
    (二)另證人乙○○於偵查中雖證述：伊於94年10或11月間，曾
      經請被告幫伊拿2 包海洛因，伊先拿2,000 元給被告，然
      後伊就在鼓岩國小門口等，之後被告再將海洛因交付與伊
      等語（偵卷第43、44頁參照）。惟查，證人乙○○與被告
      曾經發生糾紛，二人間曾有口角乙情，業據證人乙○○於
      偵查中結證明確（偵卷第44頁參照），則證人乙○○與被
      告間既有仇隙嫌怨，已足見被告辯稱：因伊曾供出乙○○
      為竊盜案件共犯，故乙○○為報復才於偵查中指述託伊購
      買毒品等語，並非全然不可採信。再者，證人乙○○是否
      確有施用第一級毒品海洛因乙節，證人乙○○於偵查中隻
      字未提，而觀諸其前科記錄，其於94年間雖曾因施用第一
      級毒品案件經本院以94年度訴字第1728號判刑確定，有上
      開刑事判決1 份在卷可參（本院卷第83至87頁參照），然
      上開判決所認定證人乙○○施用第一級毒品之時間為92年
      11月間起迄94年2 月18日止，與證人乙○○前揭證述託被
      告購買海洛因之時間（94年10月或11月間）相距甚遠，而
      此外即查無證人乙○○於94年間及其後有何因施用毒品而
      經送觀察、勒戒或論罪判刑之前科記錄，有臺灣高等法院
      被告前案紀錄表1 份附卷可憑（本院卷第24至32頁參照）
      ，則證人乙○○是否確有施用第一級毒品之行為，實顯非
      無疑。是證人乙○○是否係因供出毒品來源可邀減刑之寬
      典或係狹怨報復，而於偵查中故為不利被告之證述，尚非
      無疑，又其是否確有施用第一級毒品之行為，除其於偵查
      中自陳外，即無其他旁證可佐，亦顯非無疑，自難僅憑證
      人乙○○於偵查中之陳述，即得遽認被告確有公訴人所指
      幫助施用第一級毒品之犯行。
    (三)再本案雖扣得第一級毒品海洛因5 包、注射針筒4 支、塑
      膠止血帶2 條、塑膠吸管1 盒、竹製研磨器1 組及行動電
      話2 支，有搜索扣押筆錄暨扣押物品目錄表1 份（警卷第
      14 至16 、18頁參照）及扣案物品照片2 幀（警卷第19頁
      、偵卷第29頁參照）在卷可查，而上開毒品經送請法務部
      調查局鑑定後，確認係屬第一級毒品海洛因，有該局95年
      7 月10日調科壹字第220023650 號鑑定通知書1 紙在卷可
      考（偵卷第30頁參照），另塑膠吸管1 盒經送請高雄醫學
      大學附設中和紀念醫院檢驗後，亦呈殘留第一級毒品海洛
      因陽性反應，有該院96年1 月30日報告編號0000-000號檢
      驗報告1 紙附卷可參（本院卷第46頁參照）。然上開扣案
      物品至多僅能證明被告確有施用第一級毒品海洛因之行為
      ，並不足據以證明被告確有幫助證人甲○○、乙○○施用
      第一級毒品之犯行，況被告確有施用第一級毒品海洛因一
      節，亦經本院以95年度訴字第2250號判決判處有期徒刑1
      年確定無訛，有上開刑事判決1 份在卷可據（本院卷第16
      至18頁參照）。
    (四)綜上所述，公訴人所舉之證據，其中，證人甲○○於警詢
      中之證述及證人乙○○於偵查之證述，均有前揭所指瑕疵
      ，均非可逕予採為不利被告之認定，另扣案物品亦僅多能
      證明被告確有施用第一級毒品海洛因之犯行，尚不足以證
      明被告有幫助他人施用第一級毒品之行為。此外，復查無
      其他積極證據足證被告確有幫助施用第一級毒品之犯行，
      則被告犯罪即屬不能證明。從而，揆諸前揭法條及判例意
      旨，自應為被告無罪判決之諭知。
據上論斷，應依刑事訴訟法第301 條第1 項，判決如主文。
本案經檢察官呂乾坤到庭執行職務
中　　華　　民　　國　　96　　年　　4 　　月　　17　　日
                  刑事第四庭  審判長法　官  郭玫利
                                    法　官  陳明呈
                                    法  官  陳振嘉
以上正本證明與原本無異。
如不服本判決，應於判決送達後10日內，向本院提出上訴狀。
中　　華　　民　　國　　96　　年　　4 　　月　　17　　日
                                    書記官  顏宗貝
